【裁判字號】    98,上訴,1363
【裁判日期】    980812
【裁判案由】    違反槍砲彈藥刀械管制條例
【裁判全文】
臺灣高等法院臺中分院刑事判決        98年度上訴字第1363號
上  訴  人
即  被  告  乙○○
                    現另案於臺灣臺中監獄苗栗分監執行中
指定辯護人  本院公設辯護人  甲○○
上列上訴人因違反槍砲彈藥刀械管制條例案件，不服臺灣苗栗地
方法院97年度訴字第569號中華民國98年4月23日第一審判決（起
訴案號：臺灣苗栗地方法院檢察署97年度偵字第3309號），提起
上訴，本院判決如下：
    主  文
上訴駁回。
    事  實
一、乙○○前曾於民國94年間因毒品危害防制條例案件，分別經
    臺灣苗栗地方法院判處有期徒刑10月、6 月，定應執行刑為
    有期徒刑1年3月確定；其復於95年間又另犯毒品危害防制條
    例案件，分別經臺灣苗栗地方法院判處有期徒刑1年、7月，
    定應執行刑為有期徒刑1年5月，嗣其再因於96年間經減刑，
    而分別經裁定減為有期徒刑6月、3月15日，定應執行刑為有
    期徒刑8月15日，兩者接續執行，甫於96年12月3日縮短刑期
    執行完畢。詎仍不知悔改，於前即知悉可發射子彈具有殺傷
    力之槍枝，屬槍砲彈藥刀械管制條例所管制之物品，未經主
    管機關許可，不得持有；竟仍自93年間起，即未經許可而持
    有具有殺傷力之改造轉輪手槍1支（槍枝管制編號：0000000
    000號），直至97年7月12日下午16時50分許，始在苗栗縣竹
    南鎮○○路1500號「御和園汽車旅館」 223號房遭警方查獲
    ，並扣得上開改造轉輪手槍1支。
二、案經苗栗縣警察局移送臺灣苗栗地方法院檢察署檢察官偵查
    起訴。
    理  由
一、上開事實，業據被告乙○○迭於原審及本院審理時坦承不諱
    ；核與證人丁○○於原審審理時、證人即於被告前揭為警查
    獲時同時在場之黃淑燕、林菊美於警詢中之證述大致相符；
    並有搜索同意書、搜索扣押筆錄、扣押物品清單、苗栗縣警
    察局刑事警察大隊扣押物品目錄表、扣押物品收據、苗栗縣
    警察局槍枝初步檢視報告表各 1份、現場照片10張等在卷可
    稽；復有手槍 1支（槍枝管制編號：0000000000號）扣案可
    佐。又上開扣案手槍經送內政部警政署刑事警察局鑑定結果
    ，認送鑑轉輪手槍 1支，係改造手槍，由仿SMITH&WESSON廠
    轉輪手槍製造之槍枝，車通金屬槍管內阻鐵而成，經操作檢
    視，需先將轉輪彈倉釋放鈕後置，始可以單動方式供擊發適
    用子彈使用，具殺傷力等情，有內政部警政署刑事警察局97
    年 8月11日刑鑑字第0970107172號鑑定書在卷可憑。是上開
    改造轉輪手槍 1支係具有殺傷力之事實，應堪認定。綜上足
    認被告上揭之自白與事實相符。本件事證明確，被告犯行堪
    以認定，應予依法論科。
二、核被告乙○○上開所為，係犯槍砲彈藥刀械管制條例第 8條
    第 4項之非法持有可發射子彈具殺傷力之改造槍枝罪。被告
    前曾於94年間因毒品危害防制條例案件，分別經臺灣苗栗地
    方法院判處有期徒刑10月、6月，定應執行刑為有期徒刑1年
    3 月確定；其復於95年間又另因毒品危害防制條例案件，分
    別經臺灣苗栗地方法院判處有期徒刑1年、7月，定應執行刑
    為有期徒刑1年5月，嗣其再因於96年間經減刑，而分別經裁
    定減為有期徒刑6月、3月15日，定應執行為有期徒刑 8月15
    日，兩者接續執行，甫於96年12月 3日縮短刑期執行完畢之
    事實，有臺灣高等法院被告前案紀錄表在卷可憑，其於 5年
    以內故意再犯本件有期徒刑以上之罪，為累犯，應依刑法第
    47條第 1項之規定加重其刑。另按自首者，係行為人自行申
    告自己尚未被發覺之犯罪行為，而自願接受法院之裁判。是
    自首之要件，除須行為人所申告之內容需為自己所犯之罪，
    及申告之時機為刑事追訴機關發覺犯罪前申告之外，尚須行
    為人申告後必須自動接受裁判。否則，雖有自願接受裁判之
    意思表示，但事後復拒不到案，或逃逸無蹤，則此行為人顯
    無悔罪投誠之意，而與自首之本旨不符，不能成立自首（最
    高法院93年度台上字第 550號判決意旨參照）。本件被告初
    始雖有自願接受裁判之意思表示，惟參以其嗣經原審於97年
    10月24日訊問時，明確面告以下次應到之日、時、處所及如
    不到庭得命拘提等事項，並記明筆錄而合法傳喚後，仍無正
    當理由拒不到庭，嗣經原審依法拘提，亦無法拘提到案，直
    至原審於97年12月26日對其發布通緝後，始於98年 2月18日
    將之緝獲歸案等情（見原審卷第35、44、82至85、91至 113
    、140、141頁），且被告亦自承：伊逃亡期間大都住臺中市
    北屯區朋友「阿傑」家等語（見原審卷第98頁），則揆諸上
    開說明，被告既明知其尚有案件待原審審理，卻復拒不到案
    ，甚且逃逸無蹤，顯見其並無悔罪投誠之意，自不能成立自
    首，至為灼然。是原審之被告選任辯護人在原審，及被告於
    本院認被告本案經原審通緝後仍符合自首之要件云云，並不
    足採。
三、不另為無罪之諭知部分：
  (一)公訴意旨另略以：被告乙○○未經許可，於97年7 月12日，
    在苗栗縣竹南鎮○○路1500號「御和園汽車旅館」223 號房
    持有子彈 1顆，因認其另涉有槍砲彈藥刀械管制條例第12條
    第4項之未經許可持有子彈罪嫌云云。
  (二)按犯罪事實應依證據認定之，無證據不得認定犯罪事實；不
    能證明被告犯罪者，應諭知無罪之判決，刑事訴訟法第 154
    條第2 項、第301 條第1 項分別定有明文；又法院受理公訴
    案件，係由檢察官將卷宗及證物，連同載有被告基本資料、
    犯罪事實及所犯法條之起訴書，送交法院之時，發生訴訟繫
    屬關係，此觀刑事訴訟法第264 條規定甚明，是自斯時起，
    訴訟結構之三面關係即告確定，非因法律程序，不能使其消
    滅。詳言之，於法院方面，唯有以裁判方式，始能終結訴訟
    ；在被告方面，祇有因死亡，才脫離繫屬；就檢察官方面，
    僅可依同法第269 條第1 項、第2 項規定，於第一審辯論終
    結前，提出撤回書敘述理由，方得取消其訴追請求。而訴訟
    繫屬後，可否減縮部分起訴事實，端視案件之同一性有無影
    響而定。就同一之基本社會事實與（非數罪性質之）實質上
    一罪之情形以言，雖減縮部分起訴事實，然於基本法律評價
    不生影響，是依檢察一體原則，檢察官自可當庭以言詞更正
    之，法院則不受拘束；就裁判上一罪之情形而言，實體法上
    ，各罪之法益均受保護、皆可評價，減縮事實，將致相關罪
    名無從附麗，有評價不足之嫌，前已確定之訴訟關係亦隨之
    變更，於此，因同法第270 條前段規定：「撤回起訴與不起
    訴有同一之效力，以其撤回書視為不起訴處分書。」是檢察
    官須依同法第269 條第2 項規定，提出敘明理由之撤回書，
    以昭慎重，並維告訴人權益。法院審理結果，除認為係實質
    上數罪之情形，即生撤回效力外，如認為未撤回部分與撤回
    部分均屬有罪，且具裁判上一罪關係時，仍得本於審判不可
    分之原則，一併審究；然如認為二部分不具有該關係，即可
    不予裁判。惟若檢察官僅以言詞表示，而未補具撤回書，應
    不生效力，其訴訟繫屬未消滅，法院仍應裁判，否則即有同
    法第379 條第12款所稱已受請求之事項未予判決之違誤（最
    高法院97年度台非字第470 號判決參照）。
  (三)經查：
  1.檢察官雖於原審準備程序中以言詞表示：起訴書原記載被告
    涉犯槍砲彈藥刀械管制條例第12條第 4項之未經許可持有子
    彈罪，此部分縮減，因為該子彈經鑑定後只是非制式金屬彈
    殼等語（見原審卷第32頁），惟因檢察官嗣並未補具撤回書
    ，則依上開說明，原審檢察官之上揭言詞表示應不生效力，
    其訴訟繫屬未消滅，是本院仍應裁判，先予敘明。
  2.本件固有子彈1 顆扣案，惟該子彈經送內政部警政署刑事警
    察局鑑定結果，認送鑑子彈1 顆，係非制式金屬彈殼等情，
    有內政部警政署刑事警察局97年8 月11日刑鑑字第09701071
    72號鑑定書在卷可憑，足見該子彈並不具有殺傷力甚明。是
    公訴人所提出之證據，尚不足為被告此部分有罪之積極證明
    ，惟因公訴意旨認此部分若有罪，與前開論罪部分有裁判上
    一罪關係，爰不另為無罪之諭知，附此敘明。
四、原審以本案被告之上揭事證明確，並審酌被告素行不佳，有
    毒品、妨害自由等前科，此有臺灣高等法院被告前案紀錄表
    在卷可稽，又其持有上開改造轉輪手槍已有數年，對於社會
    治安亦具有一定之潛在危險性，惟參以其終未造成實害，及
    犯後始終坦承犯行，並兼衡原即無悔罪投誠之意，卻仍製造
    自願接受裁判之虛偽表象，以遂行其逃匿之目的，犯後態度
    不佳等一切情狀，量處如原審判決主文所示之刑，罰金部分
    並諭知易服勞役之折算標準。且就扣案具有殺傷力之改造轉
    輪手槍1支（槍枝管制編號：0000 000000號），認為係違禁
    物，而依刑法第38條第1項第1款之規定宣告沒收。其認事用
    法均無不當，量刑亦屬妥適，被告上訴意旨以原審量刑顯然
    過重；被告持有扣案槍、彈，動機良善，且未曾以之犯案，
    加以本件其應仍屬自首犯罪云云，指摘原判決不當。除關於
    被告本件並未合於自首要件部分，已詳如前所論述，其此部
    分之答辯並無理由外；另刑之量定，係實體法上賦予法院得
    自由裁量之事項，倘其未逾越法律所規定之範圍，又未明顯
    違背正義，即不得任意指摘為違法。本件原審量刑時，已依
    刑法第57條之規定審酌被告之上開一切情狀，而量處罪刑，
    經核原審並未逾越法律所規定之範圍，又無明顯違背正義，
    被告就此部分執前詞指摘原判決不當，亦無理由，其上訴應
    予駁回。
據上論結，應依刑事訴訟法第368條判決如主文。
本案經檢察官丙○○到庭執行職務。
中    華    民    國    98    年     8    月    12    日
            刑事第一庭  審判長法  官  陳  紀  綱
                              法  官  姚  勳  昌
                              法  官  張  智  雄
以上正本證明與原本無異。
如不服本判決應於收受送達後十日內向本院提出上訴狀，其未敘
述上訴之理由者並得於提起上訴後十日內向本院補提理由書（均
須按他造當事人之人數附繕本）「切勿逕送上級法院」。
                              書記官  詹  雅  婷
中    華    民    國    98    年     8    月    12    日
附錄論罪科刑法條
槍砲彈藥刀械管制條例第8條
未經許可，製造、販賣或運輸鋼筆槍、瓦斯槍、麻醉槍、獵槍、
空氣槍或第4 條第1 項第1 款所定其他可發射金屬或子彈具有殺
傷力之各式槍砲者，處無期徒刑或5 年以上有期徒刑，併科新臺
幣1 千萬元以下罰金。
未經許可，轉讓、出租或出借前項所列槍枝者，處5 年以上有期
徒刑，併科新臺幣1 千萬元以下罰金。
意圖供自己或他人犯罪之用，而犯前二項之罪者，處無期徒刑或
7 年以上有期徒刑，併科新臺幣1 千萬元以下罰金。
未經許可，持有、寄藏或意圖販賣而陳列第1 項所列槍枝者，處
3 年以上10年以下有期徒刑，併科新臺幣700 萬元以下罰金。
第 1 項至第 3 項之未遂犯罰之。


司法院資訊處製作；財團法人民間司法改革基金會備份。
